臺灣臺北地方法院民事判決　　　　　　100年度重訴字第311號
原　　　告　羅榮富
訴訟代理人　鄒孟昇律師
被　　　告　財政部國有財產局臺灣北區辦事處即陳增進遺產管
　　　　　　理人
法定代理人　陳文龍
訴訟代理人　王振翰
上列當事人間履行協議事件，經本院於民國100 年9 月9 日言詞
辯論終結，判決如下：
    主  文
被告應給付原告新臺幣陸佰貳拾萬元，及自民國一百年四月二日
起至清償日止，按年息百分之五計算之利息。
訴訟費用新臺幣陸萬貳仟參佰捌拾元由被告負擔。
    事實及理由
一原告起訴主張：陳增進前為分擔修繕宗祠、祖廟及為親人修繕
  房屋、購置家具、設備，於民國95年7 月間前往大陸地區驗收
  宗祠修繕成果，簽立修繕分擔確認書（應為費用分擔確認書，
  以下稱費用分擔確認書），同意出資人民幣162 萬元，惟因陳
  增進無法於大陸地區提領在臺存款，遂約定返臺後再行支付。
  惟陳增進返臺後遲未依約履行，原告受讓上開費用分擔確認書
  對陳增進之債權後，經雙方多次磋商，於96年2 月4 日簽訂和
  解協議書（下稱系爭和解協議書），約定雙方以新臺幣（以下
  未約定幣別者同）620 萬元達成和解，陳增進應於96年7 月31
  日前為給付。詎原告於清償期限屆至後，遍尋不著陳增進，輾
  轉查詢後始知陳增進已死亡，爰依系爭和解協議書之法律關係
  提起本件訴訟等語。並聲明：如主文所示。
二被告則以：否認系爭和解協議書之真正，且原告並未提出費用
  分擔確認書、債權讓與證明書，不能證明原告對陳增進有620
  萬元債權存在等語，資為抗辯，並聲明：原告之訴駁回。
三陳增進於96年7 月10日死亡，因其繼承人有無不明，經臺灣板
  橋地方法院以96年度繼字第1996號裁定選任被告為陳增進之遺
  產管理人。嗣新北市永和市公所（下稱永和市公所）以96年11
  月16日北縣永社福字第0960034455號函檢附遺產清冊，將陳增
  進之遺物移請被告接管，上開遺產清冊包括陳增進之木製印章
  2 枚，該所並將統一發票、內政部96年3 月26日內授移服北縣
  吉字第0960934457號處分書、中央信託局收據各1 份一併交由
  被告收執等情，有上開裁定影本、財團法人佛教慈濟綜合醫院
  臺北分院出具之死亡證明書、永和市公所上開函文、移產清冊
  、遺產照片，及統一發票、上開處分書與收據影本等在卷可證
  （見本院卷第28頁、第32頁反面、第55-63 頁），且為兩造不
  爭執，堪認屬實。
四本院判斷：原告依系爭和解協議書訴請被告給付620 萬元，被
  告則否認系爭和解協議書之真正，並以原告未提出費用分擔確
  認書及債權讓與證明書，不能證明原告對陳增進有620 萬元債
  權存在等語置辯。經查，本院命原告提出系爭和解協議書原本
  ，並命被告提出其保管之「陳增進」印章2 只後，併送函請法
  務部調查局就系爭和解協議書原本中「陳增進」印文2 枚是否
  與上開印章2 只中之一相符。經該局鑑定結果，系爭和解協議
  書原本中「陳增進」印文2 枚與上開印章之一（編號C ）相符
  之情，有法務部調查局問題文書鑑識實驗室100 年7 月18日調
  科貳字第10000420530 號鑑定書可證（見本院卷第76-79 頁）
  ，且為兩造不爭執，足認系爭和解協議書中「陳增進」之印文
  為真正。又系爭和解協議書第3 條特約事項(三)約定：「乙方（
  即陳增進）如能於96年7 月31日前完成謝超群進入臺灣地區之
  入境申請許可，甲方（即原告）應免除乙方120 萬元債務。」
  ，簽訂日期載為96年2 月4 日，參以自上開內政部處分書所載
  ，陳增進於95年8 月18日以自己為代理人為謝超群申請入境，
  經內政部審查後於96年3 月26日函覆不予許可等內容，可見陳
  增進乃因96年2 月4 日當時謝超群上開入境申請尚無結果，始
  與原告約定如謝超群於96年7 月31日前取得來臺許可，原告即
  應免除陳增進120 萬元債務，堪認系爭和解協議書應為真正。
  被告雖抗辯原告未提出費用分擔確認書及債權讓與證明書，不
  能證明原告就系爭和解協議書之債權存在云云。惟系爭和解協
  議書第3 條特約事項(二)約定：「甲方應於簽訂本和解協議書同
  時，將乙方於2006年7 月10日所簽立之費用分擔確認書原本及
  債權讓與證明書原本交付乙方。」，足認原告於雙方簽立系爭
  和解協議書時，應已將費用分擔確認書及債權讓與證明書原本
  交付陳增進，是原告主張因未留存影本，以致無法提出費用分
  擔確認書及債權讓與證明書原本及影本等語，應可採信。據此
  ，原告主張與陳增進以620 萬元成立和解，依系爭和解協議書
  請求被告給付620 萬元及法定遲延利息，洵屬有據。
五綜上而論，原告本於系爭和解協議書之法律關係，請求被告給
  付620 萬元及自起訴狀繕本送達翌日（即100 年4 月2 日）起
  至清償日止，按年息5%計算之利息，為有理由，應予准許。
六本件事證已臻明確，兩造其餘攻擊防禦方法，及未予援用之證
  據，經本院斟酌後，認均不足以影響本判決之結果，自無逐一
  詳予論駁之必要，附此敘明。
七訴訟費用負擔之依據：民事訴訟法第78條。
中    華    民    國   100    年    9     月    23    日
                  民事第六庭    法  官  邱蓮華
以上正本係照原本作成。
如對本判決上訴，須於判決送達後20日內向本院提出上訴狀。如
委任律師提起上訴者，應一併繳納上訴審裁判費。
中    華    民    國   100    年    9     月    23    日
                                書記官  黃曼琳